【裁判字號】    97,訴,5101
【裁判日期】    980909
【裁判案由】    貪污治罪條例等
【裁判全文】
臺灣臺中地方法院刑事裁定              97年度訴字第5101號
聲請人  即
被  告  之
選任辯護人  蔡茂松律師
            張豐守律師
被      告  乙○○
上列聲請人因被告違反貪污治罪條例案件（本院97年度訴字第51
01號），聲請准予解除限制出境，本院裁定如下：
    主  文
聲請駁回。
    理  由
一、聲請意旨略以：被告乙○○（下稱被告）因本案前經鈞院裁
    定諭知限制出境，然被告近日接獲大陸「遼寧省臺灣研究會
    」邀請被告率臺中市議會同仁於民國九十八年九月中旬至大
    陸遼寧省交流參訪，以促進遼寧省與臺中市之交流合作。被
    告預定於九十八年九月十五日率臺中市議會同仁前往遼寧省
    參訪，同年月二十二日返國，爰聲請准予解除被告之限制出
    境等語。
二、按保全被告到庭接受偵查、審判、執行之方法，依情節輕重
    ，分別有羈押、具保、責付及限制住居等強制處分，其中以
    羈押為最嚴重之手段，具保、責付、限制住居則屬較輕微之
    處分，是在性質不相衝突之處分間，法院自得擇一或併用各
    項之強制處分，以確保被告到庭。所謂限制出境，係在限制
    被告不得擅自出國，俾便於偵審或執行程序之進行，性質上
    亦屬「限制住居」之強制處分（最高法院八十五年度臺抗字
    第四○九號裁定意旨參照）。又限制住居及限制出境、出海
    ，乃在保全刑事偵查、審判、執行之順利進行，並非確定被
    告對於本案是否應該負擔罪責與是否應科處刑罰，是被告如
    犯罪嫌疑重大，有出境滯留國外不歸之可能性存在，致影響
    偵審之進行或刑罰之執行時，法院自得為限制住居及限制出
    境、出海之強制處分，以確保被告到庭接受審判或執行。
三、經查，本案前經檢察官以被告涉犯貪污治罪條例第六條第一
    項第五款之對於非主管或監督之事務，明知違背法令，利用
    職權機會或身分圖自己或其他私人不法利益，因而獲得利益
    罪嫌，有事實足認被告有勾串共犯、證人及湮滅證據之虞，
    且所犯為最輕本刑五年以上有期徒刑之罪，而有刑事訴訟法
    第一百零一條第一項第二款、第三款之羈押原因，且有羈押
    之必要為由向本院聲請羈押，經本院訊問後，本院認為被告
    涉犯前揭貪污治罪條例第六條第一項第五款之犯罪嫌疑重大
    ，所犯為最輕本刑五年以上有期徒刑之罪，而有刑事訴訟法
    第一百零一條第一項第三款之羈押原因，惟尚無羈押必要，
    於九十七年十月八日諭知具保（新臺幣）五百萬元，並限制
    住居及限制出境、出海在案（見本院九十七年度聲羈字第一
    五五九號刑事案卷）。又刑事訴訟法第一百零一條第一項所
    謂犯罪嫌疑重大，其關鍵在於「嫌疑」重大，而非「犯罪」
    重大，亦即係指有具體事由足以令人相信被告很可能涉嫌其
    被指控之犯罪，與認定犯罪事實所依憑之證據需達無合理懷
    疑之程度者，尚屬有別。本案被告嗣經檢察官以其涉犯前揭
    貪污治罪條例第六條第一項第五款之罪嫌而提起公訴，並有
    檢察官起訴書所載之證據在卷可按，堪認被告前揭犯罪嫌疑
    重大。且查：
  (一)本案就被告部分之審理程序，前經就檢察官、被告乙○○及
    其辯護人聲請傳喚之相關證人行交互詰問程序，並勘驗本案
    通訊監察光碟內容及被告、證人甲○○於調查員詢問時陳述
    之錄音光碟內容，期間被告之辯護人另以本案對被告實施通
    訊監察過程違反通訊保障及監察法之規定為由，爭執對被告
    實施通訊監察所取得通訊監察內容之證據能力，並聲請調查
    證據而聲請調閱本案相關通訊監察案卷，嗣臺灣臺中地方法
    院檢察署於九十八年九月一日函覆本院同意調閱上前通訊監
    察案卷後，被告之辯護人表示仍有調閱上通訊監察案卷之必
    要等情，此觀本院卷附審判筆錄、被告辯護人刑事陳述意見
    暨聲請調查證據狀、臺灣臺中地方法院檢察署九十八年九月
    一日中檢輝律九七偵二四七八○字第一一○三七一號函及本
    院公務電話紀錄甚明（見本院卷三第一一一、一三二至一三
    六頁；本院卷四第一○八至一一五頁），迄今仍在審理中，
    再佐以被告於九十六年起亦有十餘次入出境之紀錄，有法務
    部入出境資訊連結作業查詢表附卷可按，則依其多次入出境
    紀錄，倘率爾同意解除被告之限制出境、出海之處分，顯有
    造成被告滯留境外不歸而無從審判之風險，為確保其到庭接
    受審判，自仍有續予對被告為限制出境、出海之必要。
  (二)至聲請人所稱被告接獲邀請至大陸遼寧省交流參訪乙節，固
    有聲請人提出之「遼寧省臺灣研究會」邀請函、臺中市議會
    遼寧省考察團名單、臺中市議會參訪團日程安排表各一件附
    卷可按，然既曰「邀請」，自指受邀請人有自行決定是否受
    邀與會之權利，在尋常時期，被告亦有因個人私事婉謝邀請
    而由其他議員等成員自行前往之可能，此一聲請事由，與被
    告本案因涉犯前揭貪污治罪條例罪嫌相較，因而為本院限制
    出境及出海之情，實難認有何急迫性或與會之不可取代性。
  (三)綜上所述，本院認本案按其情節若非予以限制出境及出海而
    保全被告於國內，則審判之進行有窒礙之虞，前所限制聲請
    人出境及出海之處分之原因仍屬存在，亦有繼續限制出境及
    出海之必要。是聲請人以前揭事由聲請解除被告之限制出境
    ，尚難准許，應予駁回。
四、爰依刑事訴訟法第二百二十條，裁定如主文。
中    華    民    國    98    年    9     月    9     日
                  刑事第十四庭  審判長法  官  陳得利
                                      法  官  黃裕仁
                                      法  官  何世全
上正本証明與原本無異
如不服本裁定應於送達後5日內向本院提出抗告狀。
                                      書記官  陳建分
中    華    民    國    98    年    9     月    9     日


司法院資訊處製作；財團法人民間司法改革基金會備份。
